臺灣新北地方法院行政訴訟判決
111年度交字第40號
原      告  陳由芬  
訴訟代理人  李大鵬  
被      告  新北市政府交通事件裁決處
                      設新北市○○區○○路0段000號2樓
代  表  人  李忠台    住同上
訴訟代理人  黃曉妍律師
上列當事人間因交通裁決事件，原告不服被告中華民國110年12
月9日新北裁催字第00-000000000號裁決，提起行政訴訟，本院
判決如下：
    主  文
一、原告之訴駁回。
二、訴訟費用新台幣300元由原告負擔。
    事實及理由
壹、程序方面：原告不服被告所為道路交通管理處罰條例第 8條
    的裁決而提起撤銷訴訟，依行政訴訟法第237條之1，應適用
    交通裁決事件訴訟程序，而本件依卷內兩造所提書狀事證及
    舉發裁決明確，依同法第237條之7規定之裁量，於是不經言
    詞辯論，直接裁判。
貳、實體方面：
一、爭訟概要：緣原告所有車牌號碼000-0000號自用小客車（下
    稱系爭汽車）於民國（下同）110年7月13日18時08分時，行
    經國道1號北向27.5公里處時，因有「行駛高速公路未依規
    定變換車道(未依規定使用方向燈)」之違規行為，經民眾於
    110年7月15日檢具違規影片檢舉，經內政部警政署國道公路
    警察局第一公路警察大隊(下稱舉發機關)確認違規事證明確
    ，爰於110年8月23日依道路交通管理處罰條例第33條第1項
    第4款之規定，填製國道警交字第ZAA291562號舉發違反道路
    交通管理事件通知單（下稱舉發通知單），記載應到案日期
    110年10月7日以前，予以逕行舉發，案件並於110年8月23日
    入案移送被告，舉發通知單則於110年8月25日合法送達原告
    。嗣原告於收受前開舉發通知單後，於110年9月28日提出申
    訴不服舉發，案經被告函請舉發機關查明後，仍認違規事實
    明確，被告為此乃依道路交通管理處罰條例第33條第1項第4
    款及第63條第1項（即第63條第1項第1款）等規定，以110年
    12月9日新北裁催字第48-ZAA291562號違反道路交通管理事
    件裁決書（下稱原處分）裁處原告罰鍰新臺幣（下同）3,00
    0元整，並記違規點數1點。原告不服原處分，於是提起本件
    行政撤銷交通裁決訴訟。
二、原告起訴主張及聲明：
(一)原告主張要旨：
  1.原告為系爭交通違規案件之受處分人即系爭交通事故之車主
    ，於110年7月13日下午配偶駕駛車號000-0000號自用小容車
    ，於18時8分及18時10分，在駛進、駛離國道1號北向三重交
    流道出口匝道的相隔2分鐘且相距不滿500公尺左右距離內，
    經同一民眾檢具影像向內政部警政署國道公路警察局)及新
    北市政府警察局共提出2次檢舉，有「變換中道未依規定使
    用方向燈」及「變換車道不依規定使用燈光」。案經舉發機
    關員警分別2次製單舉發。原告因不服在上述時間不及2分鐘
    之短暫時間內，以及距離前後不滿500公尺之範圍內，被同
    一違規情事，遭連續舉發及裁罰2次，故向被告申訴請求撤
    銷做成在後由國道警察局之處罰，惟被告仍以原處分作成罰
    鍰及違規記點之處分，原告不服，爰遵期狀請貴院判決如訴
    之聲明。
　2.原告對於先送達，由舉發機開新北市政府警察局以新北市警
    交大宇第CN0000000號作成之舉發通知單，在原告甫通過上
    述匝道出口之際（違規時間與地點：110年7月18日18時10分
    ，於新北市○○區○○路0段000號前)記載「變換車道不依規定
    使用燈光」之違反道路交通管理處罰條例規定事實，並不爭
    執且業於110年8月17日繳納罰鍰在案，應已足達到警惕原告
    不再違反交通安全法規之作用。
  3.其後，再於同年8月25日又收受本件由國道警察局以國道警
     交字第ZAA291562號舉發通知單，仍作成通知在即將進入同
     一匝道入口處(違規時間與地點：110年7月13日18時8分，
     於國道1號北向27.5公里處)有「變換車道未依規定使用方
     向燈」違規事實一節。原告認為2件被連續舉發之事寶，同
     樣發生在進、出三重交流道匝道之時間與範圍內，前後相
     距未滿500公尺，相隔時間亦僅僅2分鐘，衡酌汽車駕駛及
     交通違規之動態與特性、間隔之時間與距離等因素，裁罰2
     次已屬過於密集且有裁罰過當之嫌，並不符合行政程序法
     及司法院釋字第604號解釋所明文之比例原則，爰請撇銷本
     件嗣後作成、送達且尚未確定之由國道警察局通知處罰舉
     發通知單及上述原處分。
　 4.司法院釋字第604號解釋已揭示與本案相關應遵守比例原則
     之釋示，臺北高等行政法院及臺灣臺北地方法院、臺灣桃
     園地方法院、臺灣新竹地方法院等實務見解，亦多有就與
     本件相同違反比例原則之連續舉發裁罚案，均應不得連續
     舉發之判決（107年度交上字第148號，109年度交上字第13
     2號及交上字第307號，110年度交上字第146號、交上字第1
     74號、交上字第175號、交上字第209號、交上字第210號行
     政判決參照）。故不論實務或學理上，均已反複採認上述
     屬法律上同一態樣事實之道路交通違規應受處罰的數個行
     為間，若違規行為相距未達6公里以上，或間隔未滿6分鐘
     以上者，在處罰上應考量比例原則而得類推適用道路交通
     管理處罰條例第85條之1第2項第1款規定關於違反義務次数
     判斷標準，以評價檢舉之違規行為次數未違反比例原則後
     ，製單舉發，始符並落實該條款之規範意旨與目的，而不
     得連續舉發，亦不得分次論罰；即使係舉發機關依道路交
     通管理處罰條例第7條之1規定，受理民眾檢舉而為職權舉
     發的案件亦同。
(二)聲明：原處分及內政部警政署國道公路警察局做成之國道警
    交字第ZAA291562號舉發通知單均撤銷。
三、被告答辯及聲明：
(一)答辯要旨：
  1.查此件民眾檢舉影片，系爭汽車本在主線外側車道行駛，後
    向右切換車道至減速車道並下匝道，全程皆未打方向燈(影
    像光碟影片名稱:「RV-00000000000000-dWr9k.mp4」時間:2
    021/07/13 18:08:08至18:08:11)，原告於前揭時地確有變
    換車道之行為，其自應遵守變換車道應依規定使用方向燈之
    義務，然原告卻捨此未為，於向右切至減速車道時，未依規
    定使用方向燈，其違規事實明確。
  2.次查另案(違規單號:CN0000000)檢舉民眾提供之影片，原告
    下國道之後，因在三重區三和路3段109號處向左跨越車道至
    內線車道，過程皆未使用方向燈，有「變換車道未使用方向
    燈」之違規行為，(影像光碟影片名稱:「CN0000000.mp4」
    時間:2021/07/13 18:09:59至18:10:04)，而再度被舉發，
    原告因此主張兩件舉發地點相距未逾500公尺，違規時間亦
    僅隔2分鐘，兩件舉發違反比例原則。按道路交通管理處罰
    條例第7條之2第2項之規定:「民眾依第一項規定檢舉同一輛
    汽車二以上違反本條例同一規定之行為，其違規時間相隔未
    逾6分鐘及行駛未經過1個路口以上，公路主管或警察機關以
    舉發一次為限。」倘民眾檢舉二件以上違規行為未符合「相
    隔6分鐘」或「經過1個路口以上」之要件，機關即不得連續
    舉發。本件雖違規時間僅相隔2分鐘，但違規之地點已經過1
    個路口(三和路3段及重陽路4段路口)，舉發符道路交通管理
    處罰條例第7條之2第2項之規定，自無原告所稱違反比例原
    則之問題，被告之處分應無違誤。
  3.再者，原告合法考領汽車駕駛執照，有汽車車籍查詢資料及
    駕駛人基本資料為憑，其對上述規定應知之甚詳，並應確實
    遵守。是原告前揭所述，無非單方所執之詞，委無足取，綜
    上所述，被告依法裁處，應無違誤，原告之訴為無理由。
(二)聲明：原告之訴駁回。
四、爭點：被告認原告系爭汽車，於110年7月13日18時08分時，
    行經國道1號北向27.5公里處時，有「行駛高速公路未依規
    定變換車道(未依規定使用方向燈)」之違規行為，以原處分
    裁罰原告，是否合法有據？原告以本件其遭兩件舉發地點相
    距未逾500公尺，違規時間亦僅隔2分鐘，因認舉發違反比例
    原則，違反限制連續舉發之規定，原處分應予撤銷，是否有
    理可採？
五、本院之判斷：
(一)前提事實：緣原告所有系爭汽車，於110年7月13日18時08分
    時，行經國道1號北向27.5公里處時，因有「行駛高速公路
    未依規定變換車道(未依規定使用方向燈)」之違規行為，經
    民眾於110年7月15日（符合道路交通管理處罰條例第7之1條
    所規定7日內之檢舉期限其）檢具違規影片檢舉，經舉發機
    關即內政部警政署國道公路警察局第一公路警察大隊確認違
    規事證明確，爰於110年8月23日，依道路交通管理處罰條例
    第33條第1項第4款之規定，填製本案舉發通知單即國道警交
    字第ZAA291562號舉發違反道路交通管理事件通知單，記載
    應到案期限110年10月7日以前，予以逕行舉發，案件並於11
    0年8月23日入案移送被告，舉發通知單則於110年8月25日合
    法送達原告。嗣原告於收受前開舉發通知單後，雖於到案期
    限前之110年9月28日提出申訴不服舉發，然案經被告函請舉
    發機關查明後，仍認違規事實明確，被告為此乃依道路交通
    管理處罰條例第33條第1項第4款及第63條第1項（即第63條
    第1項第1款）等規定，以原處分裁處原告罰鍰3,000元整，
    並記違規點數1點等情，此有檢舉違規明細、本案舉發通知
    單、原告之交通違規申訴資料、舉發通知單送達證明、違規
    查詢報表、原告110年9月28日之交通違規案件陳述書、內政
    部警政署國道公路警察局第一公路警察大隊110年11月9日國
    道警一交字第1101708722號函、原處分書、系爭汽車車籍查
    詢、駕駛人基本資料及影像光碟等附卷可稽（分見本院卷第
    113頁、第115頁、第117頁、第119頁、第121頁至第122頁、
    第135頁至第136頁、第139頁、第145頁、第147頁及第149頁
    ），核可採認為真實。
(二)被告認原告系爭汽車，於110年7月13日18時08分時，行經國
    道1號北向27.5公里處時，有「行駛高速公路未依規定變換
    車道(未依規定使用方向燈)」之違規行為，以原處分裁罰原
    告，核屬合法有據。原告以本件其遭兩件舉發地點相距未逾
    500公尺，違規時間亦僅隔2分鐘，因認舉發違反比例原則，
    違反限制連續舉發之規定，原處分應予撤銷，乃屬無理，不
    可採。
  1.應適用之法令：
  ⑴按汽車行駛於高速公路、快速公路或設站管制之道路，不遵
    使用限制、禁止、行車管制及管理事項之管制規則，而有未
    依規定變換車道之行為者，處汽車駕駛人3,000元以上6,000
    元以下罰鍰，道路交通管理處罰條例第33條第1項第4款定有
    明文。次按汽車在行駛途中，變換車道或超越前車時，應依
    標誌、標線、號誌指示，並不得有下列情形：一、驟然或任
    意變換車道。二、未依規定使用方向燈。三、未保持安全距
    離及間隔。四、駛離主線車道未依序排隊，插入正在連貫駛
    出主線之汽車中間，高速公路及快速公路交通管制規則第11
    條另有明文。復按汽車駕駛人有第33條第 1項者，除依原條
    款處罰鍰外，並記違規點數 1點，道路交通管理處罰條例第
    63條第1項第1款另有明定。
  ⑵再按違反道路交通管理事件統一裁罰基準及處理細則第 1條
    規定：「本細則依道路交通管理處罰條例第92條第 4項規定
    訂定之」、第2條第 1項、第2項規定：「處理違反道路交通
    管理事件之程序及統一裁罰基準依本細則之規定辦理。前項
    統一裁罰基準，如附件違反道路交通管理事件統一裁罰基準
    表。」，核上開統一裁罰基準及處理細則之規定，就其立法
    目的及功能，乃為防止處罰機關枉縱或偏頗，依道路交通管
    理處罰條例第92條第 4項所授權交通部會同內政部訂定「違
    反道路交通管理事件統一裁罰基準及處理細則」及其附件「
    違反道路交通管理事件統一裁罰基準表」，用以維持裁罰之
    統一性與全國因違反道路交通管理事件受處罰民眾之公平，
    不因裁決人員不同，而生偏頗，寓有避免各監理機關於相同
    事件恣意為不同裁罰之功能，並非法所不許，於憲法上保障
    人民財產權之意旨並無牴觸（此並有改制前司法院大法官會
    議釋字第 511號解釋意旨理由足資參照），並無違反法律保
    留原則。再依本件違規行為時點之違反道路交通管理事件統
    一裁罰基準表記載，小型車行駛高、快速公路未依規定變換
    車道，於期限內繳納或到案聽候裁決者，應處罰鍰3,000元
    。核此規定，既係基於母法之授權而為訂定，且就違反道路
    交通管理事件統一裁罰基準及處理細則附件所示統一裁罰基
    準表中有關道路交通管理處罰條例第33條第1項第4款之裁罰
    基準內容（基準表就不同違規車種，其可能衍生危害交通安
    全之輕重不同，而區分有小型車、大型車，並就其是否逾越
    於期限內繳納或到案聽候裁決之期限不同，分別裁以不同之
    罰鍰標準，其衍生交通秩序危害，既不相同，分別處以不同
    之罰鍰，符合相同事件相同處理，不同事件不同處理之平等
    原則。），並未牴觸母法，是被告自得依此基準而為裁罰。
  2.查，本件系爭汽車於110年7月13日18時08分，在國道1號北
    向27.5公里處時，未依規定變換車道(變換車道未依規定使
    用方向燈)」之違規案，係民眾現場目睹該車違規，以科學
    儀器取得證據資料，經舉發機關查證屬實後，乃依法製單舉
    發等情，此有內政部警政署國道公路警察局第一公路警察大
    隊110年11月9日國道警一交字第11017018722號函敘明在案
    （見本院卷第135頁），並有前提事實欄位所揭之民眾檢舉
    違規明細及本案舉發通知單為憑（分見本院卷第113頁及第1
    15頁），而本院觀諸原告起訴所提本案舉發通知單所附民眾
    檢舉錄影之影像光碟畫面照片所示（見本院卷第16頁上方至
    第17頁之五張照片），確實於畫面照片顯示時間:2021/07/1
    3 18:08:08至18:08:11)，見系爭汽車原本在主線外側車道
    行駛，後向右切換車道至減速車道並下匝道，期間全程皆未
    打方向燈等情，據此，被告認原告於前揭時地，在該高速公
    路確有變換車道之行為，其自應遵守變換車道應依規定使用
    方向燈之義務，然原告卻捨此未為，於向右切至減速車道時
    ，未依規定使用方向燈，其違規事實自屬明確無誤，被告據
    此以原處分裁罰原告，即屬合法有據。
  3.至於原告雖以其遭兩件舉發地點相距未逾500公尺，違規時
    間亦僅隔2分鐘，因認舉發違反比例原則，有違反限制連續
    舉發之規定，訴請撤銷原處分。然查，原告另案(即違規舉
    發通知單（新北市政府警察局新北市交大字第CN0000000號)
    ，如該原告所載雖其違規之時間與地點為110年7月18日18時
    10分，然其地點乃在於新北市○○區○○路0段000號前，係屬原
    告於下國道之後，因在新北市○○區○○路0段000號處向左跨越
    車道至內線車道，過程皆未使用方向燈，而有於一般市區道
    路變換車道未使用方向燈之違規行為，致遭再度遭檢舉舉發
    ，此有另新北市政府警察局三重分局110年11月1日新北警重
    交字第1103812977號函文及另案舉發通知單為憑（見本院卷
    第137頁至第138頁及第153頁），則不論按道路交通管理處
    罰條例第7條之1第3項之規定:「民眾依第一項規定檢舉同一
    輛汽車二以上違反本條例同一規定之行為，其違規時間相隔
    未逾6分鐘及行駛未經過1個路口以上，公路主管或警察機關
    以舉發一次為限。」，乃係於110年12月22日修正通過，經1
    11年4月30日始施行，於本件民眾檢舉違規舉發時並無適用
    ；縱再認該民眾檢舉案舉發時得否類推適用修正前有效施行
    之道路交通管理處罰條例第85條之1第1款項規定連續逕行舉
    發之限制，然本件2次違規舉發地點，分屬高速公路與一般
    市區道路，所違反之法條分為道路交通管理處罰條例第33條
    及不同之第42條，已非單純違反道路交通管理處罰條例第33
    條之同一規定情形，且就上開道路交通管理處罰條例第85條
    之1第1款所規定限制連續逕行舉發該款所列違規型態之二以
    上違規行為，如未符合「相隔6分鐘」或「經過1個路口以上
    」之要件，機關始不得連續舉發。從而，本件與該原告所稱
    另案舉發案件（即新北市政府警察局新北市交大字第CN0000
    000號)，既非違反本條例同一規定之行為，縱另案舉發違規
    案件與本件違規時間僅相隔2分鐘，但違規之地點已經過1個
    路口即三和路3段及重陽路4段路口，此亦經被告答辯載明在
    案（見本院卷第105頁），並有本院依職權確認查得之現場G
    OGLE地圖為憑（見本院卷第155頁及第157頁），亦不生有上
    開法條規定限制連續舉發之適用至明，據此，舉發機關依法
    所為本案之舉發即無違法。是認，原告以本件其遭兩件舉發
    地點相距未逾500公尺，違規時間亦僅隔2分鐘，所認舉發違
    反比例原則，違反限制連續舉發之規定，即屬無理，不可採
(三)本件判決基礎及所揭事證已臻明確，兩造其餘攻擊防禦方法
    經本院審核後，已與本案爭點無涉，並對於本件判決結果不
    生影響，爰無庸一一再加論述；至於原告起訴併聲明撤銷本
    案舉發通知單（即內政部警政署國道公路警察局之國道警交
    字第ZAA291562號舉發通知單），然查該本案舉發通知單之
    性質不論其性質為事實上之觀念通知或為交通裁決前之暫時
    性處分，然本案既經原處分機關即被告依該舉發通知單之舉
    發為終局之裁決處分，而原告訴請撤銷原處分既屬無理由，
    其再併聲明撤銷上開舉發通知單，自亦屬無理，難加准許，
    應併駁回，特附此敘明。
(四)本件第一審裁判費新臺幣300元，應由敗訴之原告負擔，所
    以確定如主文第2項所示。
六、結論：原告之訴為無理由，應予駁回。
中　　華　　民　　國　 111　　年　　5　　月　　19　　日
                  行政訴訟庭  法  官  楊志勇
上為正本係照原本作成。
如不服本判決，應於判決送達後20日內，向本院提出上訴狀，上
訴狀並應記載上訴理由，表明關於原判決所違背之法令及其具體
內容或依訴訟資料可認為原判決有違背法令之具體事實，並繳納
上訴費新臺幣750元。 其未表明上訴理由者，應於提出上訴後20
日內向本院補提理由書（上訴狀及上訴理由書均須按他造人數附
繕本），如逾期未提出上訴理由書者，本院毋庸再命補正，由本
院逕以裁定駁回上訴。
                              書記官 張文泉
中　　華　　民　　國　 111　　年　　5　　月　19    日